【裁判字號】    89,訴,254
【裁判日期】    891011
【裁判案由】    清償借款
【裁判全文】
臺灣基隆地方法院民事判決                          八十九年度訴字第二五四號
    原      告  台北市景美區農會
    法定代理人  丙○○
    訴訟代理人  乙○○
    被      告  邱其財即甲○.
右當事人間請求給付消費借款事件，本院判決如左：
   主    文
原告之訴駁回。
訴訟費用由原告負擔。
   事    實
甲、原告方面：
一、聲明：
（一）被告應給付原告新台幣（下同）一百二十萬元，及自民國八十八年十月二十七
      日起至清償日止，按年息百分之九‧一五計算之利息，暨自八十八年十一月二
      十八日起至清償日止，其逾期在六個月以內者，按上開利率百分之十，其逾期
      超過六個月部分，按上開利率百分之二十計算之違約金。
（二）被告應給付原告一百萬元，及自八十八年十月二十七日起至清償日止，按年息
      百分之十一‧○五計算之利息，暨自八十八年十一月二十八日起至清償日止，
      其逾期在六個月以內者，按上開利率百分之十，其逾期超過六個月部分，按上
      開利率百分之二十計算之違約金。
二、陳述：
（一）訴外人王凱莉（即王妘卉）以被告及訴外人王金川為連帶保證人，向原告借用
      下列二筆借款：
      (1)於八十七年五月二十七日向原告借用一百萬元，約定於八十九年五月二十七
        日清償，利息按年息百分之十一‧○五計算；
      (2)於八十七年八月二十七日向原告借用一百二十萬元，約定於八十九年八月二
        十七日清償，利息按年息百分之九‧一五計算；
      以上二筆借款均約定到期一次將借款本金還清，遲延履行時，除仍按上開利率
      計算利息外，逾期清償在六個月以內者，按上開利率百分之十，超過六個月者
      ，按上開利率百分之二十計付違約金。
（二）詎王凱莉利息僅繳至八十八年十月二十七日止，之後即未再依約繳納，依授信
      約定書第六條第一項之約定，本借款視為全部到期。被告為王凱莉之連帶保證
      人，自應負連帶給付責任，為此提起本件訴訟。
（三）對被告抗辯之陳述：王凱莉曾來辦理更換保證人，但其未依原告之要求同時更
      換二個保證人，也沒有繳清積欠的利息，因此更換保證人之手續沒有完成。
三、證據：提出借據影本二紙、約定書影本乙紙、授信約定書影本二紙、存證信函影
    本乙份、抵押權設定契約書影本乙份、他項權利證明書影本乙份、放款交易明細
    二份、戶籍謄本乙份。
乙、被告方面：
一、聲明：如主文第一項所示。
二、陳述：伊雖曾擔任本件借款契約之連帶保證人，但其早已與原告終止保證契約，
    所以不負本件保證責任。若如原告所稱不同意更換連帶保證人，原告也應該通知
    伊或王凱莉。
三、證據：聲請訊問證人王凱莉。
    理    由
一、原告主張訴外人王凱莉向其借款，尚欠本金二百二十萬元，及自八十八年十月二
    十七日後之利息暨違約金迄未清償，而被告擔任王凱莉本件借貸契約之連帶保證
    人，為此起訴請求被告如數清償。被告則以連帶保證人已經更換成他人，伊不負
    保證責任等語資為抗辯。
二、原告主張本件借貸契約訂立之時，被告擔任王凱莉之連帶保證人等情，為被告所
    不爭，復據原告提出借據、約定書、授信約定書為證；而被告主張其嗣後已完成
    更換連帶保證人之手續等情，亦為原告自認在卷，被告並舉證人王凱莉為證。是
    以本件借貸契約更換連帶保證人之事實自堪採信，所應審酌者厥為更換保證人之
    契約是否已經生效，即被告是否已經免除連帶保證人之義務。
三、按第三人與債權人訂立契約承擔債務人之債務者，其債務於契約成立時，移轉於
    該第三人，民法第三百條定有明文；又按債務承擔契約，係以移轉債務於第三人
    為目的之契約，第三人與債權人間一有此項契約之成立，債務即移轉於第三人，
    嗣後原債務人既不復負擔債務，債權人自不得更向原債務人請求履行，最高法院
    二十三年上字第三○○八號著有判例可資參照。經查本件借款契約之連帶保證人
    原為被告及王金川，嗣後分別於八十八年九月間及同年十一、十二月間更換為藍
    元隆及盧煥郎，更換手續並已辦妥，業據證人王凱莉證述屬實，且為兩造所不爭
    ，顯見被告及王金川之保證債務已移轉由藍元隆及盧煥郎承擔，則揆諸首揭法條
    及判例要旨，被告已非保證契約之債務人，自不需負擔保證債務。原告一方面承
    認證人所證稱更換保證人之手續已經辦妥之事實，惟又陳稱因證人即主債務人王
    妘卉並非同時更換二位保證人及且未繳清積欠的利息，因此債務承擔契約仍未生
    效，惟未舉證以資證明二造曾有此特別約定，其所言不足採信。從而被告之抗辯
    即為可採，原告之主張洵屬無據。
四、綜上所述，原告以被告為本件借款契約之連帶保證人，訴請被告給付二筆借款即
    分別為一百二十萬元及一百萬元，暨其利息及違約金，於法不合，應予駁回。
五、結論：本件原告之訴為無理由，依民事訴訟法第七十八條，判決如主文。
中      華      民      國    八十九    年      十      月    十一      日
~B台灣基隆地方法院民事庭
~B    法      官  王翠芬
右為正本係照原本作成。
如對本判決上訴，須於判決送達後廿日內向本院提出上訴狀，敘述上訴理由，上訴於
臺灣高等法院，並按他造當事人之人數附具繕本。
中      華      民      國    八十九    年      十      月    十二      日
~B    書  記  官  林苑珍


司法院資訊處製作；財團法人民間司法改革基金會備份。
